【裁判字號】    97,交聲,434
【裁判日期】    980113
【裁判案由】    違反道路交通管理處罰條例聲明異議
【裁判全文】
臺灣基隆地方法院交通事件裁定         97年度交聲字第434號
移送機關即
原處分機關  交通部公路總局臺北區監理所基隆監理站
異  議  人
即受處分人  乙○○
上列異議人即受處分人因違反道路交通管理處罰條例聲明異議案
件，對於交通部公路總局臺北區監理所基隆監理站於中華民國97
年12月11日所為之處分（原處分案號：基監字第裁42-RB0000000
號），聲明異議，本院裁定如下：
    主  文
原處分撤銷。
乙○○不罰。
    理  由
一、原處分意旨略以：異議人即受處分人乙○○於民國97年10月
    14日上午11時7 分許，騎乘車號A3U-066 號重型機車，行經
    有燈光號誌管制之基隆市○○路與水源路交岔路口闖紅燈，
    經警當場舉發，裁處罰鍰新台幣（下同）1,800 元，並記違
    規點數3 點等情。
二、異議意旨則以：異議人於前開時、地，騎乘機車行經該路口
    時，源遠路往暖暖方向車道設置交通號誌之燈號顯示為圓形
    綠燈，其始駕車通過停止線，當時行車時速未滿10公里，其
    通過停止線約30公尺後始經警攔停，因該路口設置交通號誌
    之燈號自圓形綠燈轉變為圓形紅燈時，未顯示圓形黃燈，駕
    駛人無緩衝時間，導致其駕車通過停止線時，看見之交通號
    誌燈號，與警員看見之燈號不符，請求撤銷原處分等情。
三、按交通法庭認為聲明異議有理由或聲明異議雖無理由而原處
    分不當或違法者，應以裁定將原處分經聲明異議部分撤銷，
    並自為裁定，道路交通案件處理辦法第20條前段定有明文。
四、經查：
（一）異議人確於97年10月14日上午11時7 分許，騎乘車號A3U-
      066 號重型機車，沿基隆市○○路往暖暖方向車道行駛，
      行經源遠路與水源路口後為警攔停之事實，業經異議人坦
      認無誤，復經證人即基隆市警察局第三分局瑪陵派出所警
      員甲○○於本院調查時證述明確，並有基隆市警察局97年
      10月14日基警交字第RB0000000 號舉發違反道路交通管理
      事件通知單在卷供參，首開事實應堪認定。
（二）按圓形黃燈用以警告車輛駕駛人及行人，表示紅色燈號即
      將顯示，屆時將失去通行路權；又圓形綠燈結束後，應接
      著顯示圓形黃燈，道路交通標誌標線號誌設置規則第206
      條第4 款及第212 條第1 項第3 款前段分有明訂，亦即依
      據上開規定，交通號誌之燈號自圓形綠燈轉換為圓形紅燈
      之間，應顯示圓形黃燈，警告駕駛人即將失去通行路權。
      本件基隆市○○路與水源路交岔路口為多時向相號誌路口
      ，路口設有四色燈號，自左至右依次為圓形紅燈、圓形黃
      燈、圓形綠燈及箭頭綠燈，號誌顯示有三個時向，第一時
      向為圓形紅燈與箭頭綠燈並亮，行駛源遠路之車輛僅得往
      右行駛水源路，第二時向顯示圓形黃燈，第三時向顯示圓
      形綠燈，行駛源遠路之車輛得同時往左行駛源遠路及往右
      行駛水源路等情，此有基隆市警察局第三分局97年11月10
      日基警三分五字第0970309920號函及上開路口交通號誌現
      場圖附卷供參，並經證人甲○○證述明確，足見上開路口
      設置交通號誌之燈號，自圓形綠燈轉換為圓形紅燈與箭頭
      綠燈並亮時，未依首開規定顯示圓形黃燈，亦即該交通號
      誌之燈號顯示方式，欠缺對於自上開路口往左行駛源遠路
      之車輛駕駛人警告即將失去通行路權之燈號，顯與前開道
      路交通標誌標線號誌設置規則第212 條第1 項第3 款之規
      定不合。
（三）證人甲○○於本院調查時固證稱當時其站在源遠路上執勤
      ，執勤位置距離源遠路與水源路口約10公尺，因當源遠路
      往暖暖方向車道設置交通號誌之燈號顯示為圓形紅燈與箭
      頭綠燈並亮時，源遠路往八堵方向車道設置交通號誌之燈
      號即顯示為綠燈，其遂以源遠路與八堵方向車道設置交通
      號誌之燈號，認定行駛於源遠路往暖暖方向車道之駕駛人
      有無闖紅燈之違規情形，因異議人於前開時、地行駛源遠
      路往暖暖方向車道，通過前開路口時，源遠路往八堵方向
      車道設置交通號誌之燈號已轉變為綠燈數秒，故其認定異
      議人駕車通過停止線時，源遠路往暖暖方向車道設置交通
      號誌之燈號應顯示為圓形紅燈等情，惟異議人辯稱其騎乘
      機車自源遠路通過上開路口之停止線時，源遠路往暖暖方
      向車道設置交通號誌之燈號顯示為圓形綠燈，當時其行車
      速度很慢，其通過上開路口後遭警攔停時，該交通號誌之
      燈號已轉變為圓形紅燈等語，又證人甲○○亦證稱自其當
      時執勤位置，無法看見源遠路往暖暖方向車道之停止線，
      其先確認源遠路往八堵方向車道設置之交通號誌燈號轉變
      為綠燈，看見異議人仍自源遠路往暖暖方向之車道駛來，
      遂認定異議人闖紅燈等語，且依據警員甲○○提供之現場
      照片觀之，警員執勤位置與源遠路往暖暖方向車道之停止
      線之距離非短，自警員執勤位置，確實無法看見該車道之
      停止線，堪認警員甲○○應未看見異議人駕車通過源遠路
      往暖暖方向車道停止線之情形；另者，自源遠路往暖暖方
      向車道朝警員甲○○執勤位置之道路為下坡路段，則異議
      人辯稱當時其行車速度很慢等語，應屬可信；再者，據前
      所述，源遠路往暖暖方向車道設置交通號誌之燈號係直接
      由圓形綠燈轉變為圓形紅燈與箭頭綠燈並亮，其間並未顯
      示圓形黃燈，且警員甲○○之執勤位置與源遠路往暖暖方
      向車道之停止線距離非短，警員甲○○復無法看見異議人
      駕車通過源遠路往暖暖方向車道停止線之情形，又當時異
      議人騎乘機車之行車速度非快，異議人復於源遠路往八堵
      方向車道設置交通號誌轉變為綠燈後數秒之時間，即自源
      遠路往暖暖方向車道行駛至前開路口，是認異議人辯稱其
      駕車通過源遠路往暖暖方向車道之停止線時，該車道設置
      交通號誌之燈號顯示為圓形綠燈，因該交通號誌欠缺顯示
      圓形黃燈之緩衝時間，致當其駕車通過前開路口時，該車
      道設置交通號誌之燈號已轉變為圓形紅燈，警員遂誤認其
      闖紅燈等語，尚非無據；至於證人甲○○雖證稱異議人駕
      車通過前開路口時，源遠路往八堵方向車道設置交通號誌
      之燈號已轉變為綠燈約10秒，足以認定異議人駕車通過源
      遠路往暖暖方向車道停止線時，該車道設置交通號誌之燈
      號已轉變為紅燈等情，然警員甲○○並未看見異議人駕車
      通過源遠路往暖暖方向車道停止線之情形，業如前述，復
      無其他積極證據可資認定異議人駕車通過上開路口時，源
      遠路往八堵方向車道設置交通號誌之燈號自紅燈轉變為綠
      燈之確實時間，自無從逕行認定異議人確有闖紅燈之違規
      行為。
（四）綜上，源遠路往暖暖方向車道設置交通號誌之燈號自圓形
      綠燈轉變為圓形紅燈與箭頭綠燈並亮之間，並未顯示圓形
      黃燈，警告駕駛人紅色燈號即將顯示，屆時將失去通行路
      權，賦予駕駛人相當之緩衝時間，於法已有未合；又警員
      未看見異議人駕車通過源遠路往暖暖方向車道停止線之情
      形，且警員執勤位置距離上開車道停止線之距離非短，異
      議人復係於交通號誌燈號轉變後不久，即駕車通過前開路
      口，是認異議人辯稱其駕車通過源遠路往暖暖方向之停止
      線時，該路口交通號誌之燈號為圓形綠燈，當其駕車通過
      停止線後，因該交通號誌之燈號直接由圓形綠燈轉變為圓
      形紅燈，導致警員誤認其闖紅燈等語尚非無據，自難認異
      議人確有闖紅燈之違規行為，故原處分機關依據道路交通
      管理處罰條例第53條第1 項及第63條之規定，裁處異議人
      罰鍰1,800 元，並記違規點數3 點，即難謂適法，從而，
      本件聲明異議為有理由，原處分應予撤銷。
據上論斷，應依道路交通案件處理辦法第20條前段，裁定如主文
。
中    華    民    國    98    年    1     月    13    日
                  交通法庭法    官  邰婉玲
以上正本證明與原本無異。
對於本件裁定如有不服，應於送達後5 日內，向本院提出抗告書
狀，敘述抗告之理由，抗告於臺灣高等法院。
中    華    民    國    98    年    1     月    13    日
                          書 記 官  彭筠凱


司法院資訊處製作；財團法人民間司法改革基金會備份。
